【裁判字號】    92,易,323
【裁判日期】    920418
【裁判案由】    臺灣地區與大陸地區人民關係條例
【裁判全文】
臺灣彰化地方法院刑事判決                          九十二年度易字第三二三號
    公  訴  人  臺灣彰化地方法院檢察署檢察官
    被      告  甲○○
右列被告因違反臺灣地區與大陸地區人民關係條例案件，經檢察官聲請簡易判決處刑
（九十二年度偵字第一０二四號），本院改依通常程序審理，判決如左：
    主      文
甲○○違反不得僱用大陸地區人民在臺灣地區從事未經許可之工作之規定，處拘役
拾日，如易科罰金，以佰元折算壹日。緩刑貳年。
    事      實
一、甲○○平日從事道路基樁工程為業，明知乙○○（所涉違反臺灣地區與大陸地區
    人民關係條例罪嫌部分，另經檢察官為職權不起訴處分）介紹前來提供勞務之林
    斯宏，係以探親名義入境之大陸地區人民，依法不得僱用林斯宏在台灣地區從事
    未經許可之工作，竟未經許可，自民國九十一年七月初起，在中部東西向快速道
    路工地（彰化縣轄），以論件計酬之方式，每完成一支基樁，即給付林斯宏新台
    幣（下同）五百元，僱用林斯宏在上開工地為其從事基樁營建工程。嗣於九十一
    年八月二十二日凌晨四時許，林斯宏在彰化縣員林鎮○○路○段三二二號對面工
    地為警查獲，再依林斯宏之供述循線查知甲○○上開犯行。
二、案經彰化縣警察局員林分局報請臺灣彰化地方法院檢察署檢察官偵查後，聲請簡
    易判決處刑，由本院改依通常程序審理。
    理      由
一、訊據被告甲○○對於大陸地區人民林斯宏在前述中部東西向快速道路工地從事基
    樁埋設工程等情固坦承不諱，惟矢口否認有何違反臺灣地區與大陸地區人民關係
    條例犯行，並辯稱：伊不清楚林斯宏來自大陸地區，直到工作十餘天後，伊要求
    林斯宏提供身分證件準備發放薪資時，才得悉林斯宏非臺灣地區勞工，伊當時深
    覺不妥，但乙○○表示林斯宏在台打工應屬合法，伊即未再處理，隨後並離開彰
    化工地北上，不知林斯宏是否繼續在該處打工之情形，且林斯宏亦非伊所僱用，
    伊只是負責將薪資轉交予林斯宏而已云云。然查：右揭事實，業據證人林斯宏、
    乙○○於警詢及偵查中證述明確，並有中華民國臺灣地區旅行證影本一張、照片
    六張附卷可稽。而證人林斯宏更於警詢時明白指稱：「甲○○未向我拿身分證件
    辦理勞保，我有跟他說我是大陸來台探親，沒有工作證，他也沒有多問，就叫我
    幫他工作。」等語；證人乙○○亦稱：「（問：甲○○僱用林斯宏時，是否知道
    林斯宏是大陸地區人民？）他知道，因為一起工作生活，而且林斯宏講話有大陸
    口音。」等語，再參諸本案亦係員警察覺證人林斯宏講話口音有異，始深入追問
    而循線查知被告僱用大陸地區人民非法工作之犯罪情節，顯見證人林斯宏於交談
    過程中，極易暴露其來自大陸地區之真實身分，被告又豈有可能於初次面試訪談
    之際毫未發現，反而遲至十餘日後始幡然驚覺？而被告係轉包富隆工程公司之營
    建工程後，自行雇工埋設基樁乙節，業據證人乙○○證述綦詳，則證人林斯宏前
    往該工地從事前揭營建工作，仍係直接受僱於被告而受領薪資，尚不得僅因被告
    由富隆工程公司領取報酬後始轉而發放薪資，即認證人林斯宏非為其所僱用。是
    以被告前揭所辯各節，均有未洽，不足為採。本案事證已臻明確，被告犯行至堪
    認定。
二、核被告甲○○僱用大陸地區人民在臺灣地區從事未經許可之工作，所為係違反臺
    灣地區與大陸地區人民關係條例第十五條第四款之規定，應依同條例第八十三條
    第一項論處。而證人林斯宏係以探親名義進入臺灣地區，並非偷渡抵台違反國家
    安全法第六條之犯人，且其在臺期間之住所，又非被告所承租提供，而被告僱用
    之工作性質均為戶外基樁埋設工程，並無刻意將大陸地區人民掩藏於特定場所之
    內；其單純提供工作予證人林斯宏之目的，無非冀圖自己承包工程得以順利遂行
    ，應無另行構成刑法第一百六十四條第一項藏匿人犯罪名之可言，併予敘明。爰
    審酌被告犯罪動機、目的、手段、所犯對於社會治安及國家安全所生危害之可能
    性、犯罪後否認犯行之態度、僅具國小畢業學歷之智識程度等一切情狀，量處如
    主文所示之刑，併諭知易科罰金之折算標準，以示懲儆。又被告前未曾受有期徒
    刑以上刑之宣告，有刑案資料查註紀錄表及臺灣高等法院被告全國前案紀錄表在
    卷可按，其經此教訓，當知警惕，應無再犯之虞，本院審酌上情，認主文所宣告
    之刑，以暫不執行為宜，爰併宣告緩刑二年，以啟自新。
據上論斷，應依刑事訴訟法第四百五十二條、第二百九十九條第一項前段，臺灣地區
與大陸地區人民關係條例第八十三條第一項，刑法第十一條前段、第四十一條第一項
前段、第七十四條第一款，罰金罰鍰提高標準條例第二條，判決如主文。
本案經檢察官林依成到庭執行職務。
中      華      民      國      九十二      年    四    月     十八     日
                                臺灣彰化地方法院刑事第三庭
                                    法      官  高  文  崇
右正本證明與原本無異。
如不服本判決，應於判決送達後十日內向本院提出上訴狀( 須附繕本 )。
                                    法院書記官  謝  志  鑫
中      華      民      國      九十二      年    四    月   二十五     日
附錄本案論罪科刑法條：
臺灣地區與大陸地區人民關係條例第八十三條：
違反第十五條第四款或第五款規定者，處二年以下有期徒刑、拘役或科或併科新臺
  幣三十萬元以下罰金。
意圖營利而違反第十五條第五款規定者，處三年以下有期徒刑、拘役或科或併科新
  幣六十萬元以下罰金。
以犯前項之罪為常業者，處五年以下有期徒刑，得併科新臺幣六十萬元以下罰金。
法人之代表人、法人或自然人之代理人、受僱人或其他從業人員，因執行業務犯前
  三項之罪者，除處罰行為人外，對該法人或自然人並科以前三項所定之罰金。但法
  人之代表人或自然人對於違反之發生，已盡力為防止行為者，不在此限。


司法院資訊處製作；財團法人民間司法改革基金會備份。
